【裁判字號】    98,簡上,235
【裁判日期】    981202
【裁判案由】    重利
【裁判全文】
臺灣屏東地方法院刑事判決             98年度簡上字第235號
上  訴  人  丙○○
即  被  告
選任辯護人  楊申田律師
上列上訴人因重利案件，不服本院97年度簡字第1904號中華民國
98年8 月6 日刑事簡易判決（97年度偵續字第66號）提起上訴，
本院判決如下：
    主      文
原判決撤銷。
丙○○犯如附表編號一所示之重利罪，累犯，處拘役肆拾日，減
為拘役貳拾日，如易科罰金，以新臺幣壹仟元折算壹日；又犯如
附表編號二至五所示之重利罪，均累犯，各處有期徒刑參拾日，
如易科罰金，均以新臺幣壹仟元折算壹日。應執行拘役壹佰日，
如易科罰金，以新臺幣壹仟元折算壹日。
    事      實
一、丙○○曾犯以下之罪：(一)於民國82年間曾犯竊盜及麻醉藥品
    管理條例之罪，經本院判處有期徒刑6 月及4 月，應執行有
    期徒刑8 月，緩刑3 年，緩刑中付保護管束確定；於84年間
    又犯麻醉藥品管理條例二罪，經本院各判處有期徒刑5 月及
    8 月，均經確定；於85年間又犯妨害風化罪，經本院判處有
    期徒刑1 年2 月確定，嗣前開緩刑遭撤銷，上述各罪接續執
    行，於86年12月30日假釋出監。(二)於87年間又犯妨害自由罪
    ，經最高法院判處有期徒刑2 年確定；於87年間又犯竊盜、
    毀損及妨害自由罪，經最高法院判處有期徒刑8 月、4 月及
    3 月，應執行有期徒刑1 確定；於87年間又犯傷害罪，經最
    高法院判處有期徒刑1 年2 月確定；於87年間又犯恐嚇及傷
    害罪，經最高法院判處有期徒刑8 月及8 月，應執行有期徒
    刑1 年2 月確定；於87年間又犯過失傷害罪，經本院判處有
    期徒刑4 月確定，各罪並經本院以95年度聲字第1327號裁定
    定應執行有期徒刑5 年6 月確定在案。嗣前述(一)假釋經撤銷
    ，所餘殘餘刑期1 年3 月又15日與(二)所述之應執行刑5 年6
    月接續執行，於94年12月8 日假釋出監，並於94年12月28
    日假釋期滿執行完畢。詎仍不知悔改，基於重利之各別犯意
    ，於如附表所示之時間、地點，各以如附表所示之方法，對
    如附表所示之被害人，趁被害人於需錢急用之際，貸以如附
    表所示之金錢、而取得如附表所示與原本顯不相當之重利。
    嗣於97年5 月20日下午5 時10分許，為警持搜索票在丙○○
    住處查獲，並扣得如附表所示各被害人簽發之本票4 紙及被
    害人乙○○之身分證1 枚（已發還）。案經屏東縣政府警察
    局恆春分局報告臺灣屏東地方法院檢察署檢察官偵查後聲請
    以簡易判決處刑。
    理      由
一、上述事實迭據被告即上訴人於警、偵訊、原審及本院審理中
    坦承在案，且有如檢察官聲請簡易判決處刑書（如附件）所
    載之證據在案可資佐証，被告犯行，足堪認定。
二、核被告趁被害人戊○○等急需用錢之際貸予金錢而取得與原
    本顯不相當之重利之高利貸行為，均係犯刑法第344 條之重
    利罪。被告先後5 次放貸行為，時間及地點並非密接，行為
    各自獨立，各係侵害被害人之財產法益，且被告在主觀上自
    始即係基於5 個犯罪決意，客觀上先後取得數次利息，在法
    益之侵害上，係屬對不同財產法益侵害，評價上成立數罪，
    應論以5 個重利罪，併合處罰之；聲請人及辯護人認被告先
    後多次所為，於刑法之評價上應僅成立包括之一罪，尚有未
    合。又被告有如上述之前案執行完畢紀錄，有臺灣高等法院
    被告前案紀錄表在卷可稽，其於前案受有期徒刑之執行完畢
    後，5 年內故意再犯本件有期徒刑以上之各罪，均應依累犯
    規定加重其刑。爰審酌被告之智識程度（國中學歷），前科
    素行非佳，利用他人急需錢財周轉之際，貸以重利，惡性非
    輕，惟念在其未以暴力、恐嚇方式討債，危害並非重大，且
    於犯後坦認犯行態度良好等一切情狀，分別量處如主文所示
    之刑，並均諭知易科罰金之折算標準。又被告於附表編號一
    所示之犯行，其犯罪時間在96年4 月24日之前，且無不得減
    刑之情形，合應依中華民國九十六年罪犯減刑條例之規定減
    其刑期2 分之1 ，並與所犯如附表編號二至五所示部分（未
    減刑）定其應執行之刑。
三、扣案之本票4 紙，均係被害人於借款時簽發交付被告之債權
    憑證，且面額均與借款本金金額相同，為被告得合法持有之
    物，不併宣告沒收，附予敘明。
四、原審論罪科刑固非無見，惟查被告犯後已與被害人戊○○、
    甲○○及丁○○等達成和解，有和解書3 份附卷可稽，且被
    害人乙○○於偵查中亦同意對被告為緩起訴處分，原審未及
    審酌被告與被害人和解情事，尚有未妥，被告即上訴人上訴
    意旨謂原審量刑尚屬過重（應執行有期徒刑1 年），即有理
    由，合應撤銷原判決，並判決如主文第二項所示。
五、據上論斷，應依刑事訴訟法第455 之1 第3 項、第369 條
    第1 項前段、第364 條、第299 條第1 項前段、刑法第344
    條、第47條第1 項、第41條第1 項前段、第51條第6 款，刑
    法施行法第1 條之1 ，中華民國九十六年罪犯減刑條例第2
    條第1 項第3 款、第7 條、第11條，判決如主文。
中    華    民    國    98    年    12    月    2     日
                  刑事第一庭    審判長法  官  潘正屏
                                      法  官  涂裕洪
                                      法  官  黃紀錄
以上正本證明與原本無異。
不得上訴。
中    華    民    國    98    年    12    月      2    日
                                      書記官  唐明煌
附表
┌──┬────┬──────┬───┬────────┬───────┬───┬─────────┐
│編號│借款時間│借款地點    │被害人│借款金額        │計息及擔保方式│年息  │主文              │
│    │        │            │      │（新台幣）      │              │      │                  │
├──┼────┼──────┼───┼────────┼───────┼───┼─────────┤
│ 一 │96.2.16 │屏東縣恆春鎮│戊○○│6 萬元          │開立與借款金額│120%  │丙○○乘他人急迫貸│
│    │        │恆南路194 巷│      │（實拿54,000元）│相同之本票1 紙│      │以金錢，而取得與原│
│    │        │37號        │      │                │供擔保，並於借│      │本顯不相當之重利，│
│    │        │            │      │                │款時先扣除利息│      │累犯，處有期徒刑肆│
│    │        │            │      │                │6,000 元，如未│      │月，減為有期徒刑貳│
│    │        │            │      │                │於1 個月內還清│      │月，如易科罰金，以│
│    │        │            │      │                │借款，須按月支│      │新臺幣壹仟元折算壹│
│    │        │            │      │                │付6,000 元利息│      │日。              │
│    │        │            │      │                │。            │      │                  │
├──┼────┼──────┼───┼────────┼───────┼───┼─────────┤
│ 二 │96.12 月│同上        │丁○○│2萬元           │開立與借款金額│120%  │丙○○乘他人急迫貸│
│    │間某日  │            │      │（實拿18,000元）│相同之本票1 紙│      │以金錢，而取得與原│
│    │        │            │      │                │供擔保，並於借│      │本顯不相當之重利，│
│    │        │            │      │                │款時先扣除利息│      │累犯，處有期徒刑│
│    │        │            │      │                │2,000 元，如未│      │月，如易科罰金，以│
│    │        │            │      │                │於1 個月內還清│      │新臺幣壹仟元折算壹│
│    │        │            │      │                │借款，須按月支│      │日。              │
│    │        │            │      │                │付2,000 元利息│      │                  │
│    │        │            │      │                │。            │      │                  │
├──┼────┼──────┼───┼────────┼───────┼───┼─────────┤
│ 三 │97.2.18 │同上        │甲○○│2萬元           │同上          │120%  │丙○○乘他人急迫貸│
│    │        │            │      │（實18,000元）  │              │      │以金錢，而取得與原│
│    │        │            │      │                │              │      │本顯不相當之重利，│
│    │        │            │      │                │              │      │累犯，處有期徒刑│
│    │        │            │      │                │              │      │月，如易科罰金，以│
│    │        │            │      │                │              │      │新臺幣壹仟元折算壹│
│    │        │            │      │                │              │      │日。              │
├──┼────┼──────┼───┼────────┼───────┼───┼─────────┤
│ 四 │97.3.16 │同上        │丁○○│2萬元           │同上          │120%  │丙○○乘他人急迫貸│
│    │        │            │      │（實拿18,000元）│              │      │以金錢，而取得與原│
│    │        │            │      │                │              │      │本顯不相當之重利，│
│    │        │            │      │                │              │      │累犯，處有期徒刑│
│    │        │            │      │                │              │      │月，如易科罰金，以│
│    │        │            │      │                │              │      │新臺幣壹仟元折算壹│
│    │        │            │      │                │              │      │日。              │
├──┼────┼──────┼───┼────────┼───────┼───┼─────────┤
│ 五 │97.3.26 │同上        │乙○○│2萬元           │均同上，並提供│120%  │丙○○乘他人急迫貸│
│    │        │            │      │（實拿18,000元）│其個人身分證交│      │以金錢，而取得與原│
│    │        │            │      │                │付丙○○保管。│      │本顯不相當之重利，│
│    │        │            │      │                │              │      │累犯，處有期徒刑│
│    │        │            │      │                │              │      │月，如易科罰金，以│
│    │        │            │      │                │              │      │新臺幣壹仟元折算壹│
│    │        │            │      │                │              │      │日。              │
└──┴────┴──────┴───┴────────┴───────┴───┴─────────┘


司法院資訊處製作；財團法人民間司法改革基金會備份。
